【裁判字號】    98,交聲,153
【裁判日期】    980424
【裁判案由】    聲明異議
【裁判全文】
臺灣高雄地方法院交通事件裁定         98年度交聲字第153號
原處分機關  高雄市政府交通局
受處分人即
異  議  人  乙○○
上列異議人即受處分人因違反道路交通管理處罰條例案件，對於
高雄市政府交通局於民國98年1 月13日所為之裁罰處分（原處分
案號：高市府交裁字第裁32-B00000000號），聲明異議，本院裁
定如下：
    主    文
原處分撤銷。
乙○○不罰。
    理    由
一、本件原處分意旨係以：異議人即受處分人乙○○（下稱異議
    人）駕駛車號XUI-265 重型機車，於民國（下同）96年6 月
    8 日凌晨0 時35分許，行經高雄市鹽埕區○○○路、莒光街
    口有燈光號誌管制之交岔路口闖紅燈，經高雄市政府警察局
    鹽埕分局五福四路派出所員警當場攔停，以異議人有上開違
    規而製單舉發，異議人拒簽拒收，舉發機關逕為移送原處分
    機關，原處分機關乃於98年1 月13日，依道路交通管理處罰
    條例第53條第1 項第1 款之規定，裁處異議人罰鍰新臺幣（
    下同）4500元，並按同條例第63條第1 項第3 款規定，記違
    規點數3 點。
二、聲明異議意旨則以：伊確於上開時地，騎乘重型機車搭載朋
    友，行經前一路口（五福路、莒光街口）等變綠燈後才起步
    ，時速約20、30公里，到下一路口（五福路、光榮街口）才
    被攔下，警員說伊在前一路口闖紅燈，但伊等當場說沒有闖
    紅燈，且有戴安全帽、駕照；警員沒叫伊拿出駕照，就叫伊
    等到五福四路派出所，到派出所就簽開罰單要伊簽名，伊拒
    簽拒收，因伊並無違規行為。爰請求撤銷原處分等語。
三、按違反行政法上義務之行為非出於故意或過失者，不予處罰
    ，行政罰法第7 條第1 項定有明文。法院受理有關交通事件
    ，準用刑事訴訟法之規定，道路交通管理處罰條例第89條亦
    定有明文，是交通違規行為應依證據認定之，非有積極證據
    足以證明行為人之交通違規事實，不能遽以推斷而認定行為
    人之交通違規行為（刑事訴訟法第154 條、最高法院30年上
    字第816 號、76台上字第第4986號判例意旨參照）。次按汽
    車駕駛人，行經有燈光號誌管制之交岔路口闖紅燈者，處新
    臺幣1800元以上5400元以下罰鍰。汽車駕駛人有第53條情形
    者，記違規點數3 點。道路交通管理處罰條例第53條第1項
    、第63條第1 項第3 款分別定有明文。再汽車駕駛人駕駛汽
    車，應遵守道路交通標誌、標線、號誌之指示；本規則所用
    汽車一詞，係指在道路上不依軌道或電力架線而以原動機行
    駛之車輛（包括機器腳踏車），道路交通安全規則第90 條
    前段、第2 條第1 項第1 款亦有明文。又駕駛人駕駛車輛或
    行人在道路上，應遵守道路交通標誌、標線、號誌之指示、
    警告、禁制規定，並服從執行交通勤務之警察或依法令執行
    指揮交通及交通稽查任務人員之指揮。道路交通管理之稽查
    ，違規紀錄，由交通勤務警察，或依法令執行交通稽查任務
    人員執行之。且汽車駕駛人之行為有下列情形之一，當場不
    能或不宜攔截製單舉發者，得逕行舉發：四、不服指揮稽查
    而逃逸。道路交通管理處罰條例第4 條第1 項、第7 條、第
    7 條之2 第1 項第4 款，亦各有明定。
四、經查：
  (一)原處分機關認異議人有上開違規事實，無非係以舉發機關五
    福四路派出所警員李水新所製作之舉發單為其論據。而證人
    即舉發警員李水新雖於本院審理中證述：伊當日是去分局送
    資料回來，沿（高雄市鹽埕區○○○○路由西向東行駛，伊
    一個人駕駛巡邏車在五福四路、大勇路口，看到異議人在前
    方五福四路、莒光街口闖紅燈，伊前往攔停，有要在現場舉
    發，但異議人說沒有帶證件，才將他們帶回派出所等語，並
    提出舉發當日勤務分配表供參（參本院卷第26至29、33頁）
    。惟高雄市鹽埕區由西向東方向（由鼓山往高雄橋）依序為
    五福四路、大勇路口；再五福四路、莒光街口；而五福四路
    、光榮街口，上開路口中心點間距離均在120 公尺以上，舉
    發警員當時並非在路口旁執勤，能否清楚發現前一路口之燈
    號變化，已屬堪疑。且依上開勤務表記載，當時應有編號丙
    與編號11（即李水心）之員警共同執勤，惟本件現場攔停異
    議人時，並無編號丙之員警在場，當時編號丙員警是否均在
    同地執行巡邏勤務，何以未參與本件當場舉發；就編號11員
    警去分局送資料回來，是否全程在場執行交通稽查勤務，對
    系爭舉發路口燈號之辨認能否盡注意之能事，亦屬可疑。
  (二)其次，依上開交通稽查規定，本件鹽埕分局五福四路派出所
    警員依其當時勤務規畫，按表定配賦機動巡邏1 組全區勤務
    ，固屬依法令執行指揮交通及交通稽查任務人員，有指揮道
    路交通管理之稽查，違規紀錄，依法令執行交通稽查任務。
    惟汽車駕駛人之行為須有道路交通管理處罰條例第7 條之2
    第1 項各款情形之一（如第4 款不服指揮稽查而逃逸），即
    屬「當場不能或不宜」攔截製單舉發者，取締之員警始得逕
    行舉發，否則依法仍僅得當場攔停現場舉發。本件異議人辯
    稱其受攔停時有攜帶駕照，有如上述；而據當時與異議人同
    行之證人甲○○於本院審理時具結證稱：當時異議人有攜帶
    身分證、行照等證件，現場開單、檢查證件可以看清楚，當
    時還沒經過五福四路派出所，距離下一個路口，約有法庭前
    後之距離，當時異議人並沒有說要跟警員回派出所，警員就
    叫伊等去派出所講；警員攔停時並未叫伊等回頭看燈號有無
    闖紅燈，他只說伊等有闖五福、莒光街口紅燈，當時只有1
    個即查獲的警員，伊等說沒有闖紅燈，警員就說到派出所再
    講；但伊等到派出所，警員就拿本子出來開罰單，伊等仍說
    沒有闖紅燈，但警員就堅持要開罰單，異議人就沒有簽名等
    語明確（參本院卷第41至43頁）；上開2 人陳述、證述，印
    證相符可信。再參諸證人李水心於本院審理時雖證稱：伊有
    要求異議人提出證件受檢等語；惟同時證稱：伊在警所沒有
    用電腦查，異議人有拿出駕照等語明確（參本院卷第27頁）
    ；顯見，證人李水心證述前後已有矛盾，其所稱攔停當場有
    要求異議人提出證件受檢之說，尚非可信。顯見，異議人於
    攔停當場確有攜帶駕照等證件，員警並未要求異議人提供證
    件，而逕行要求異議人離開現場到警所。又在當時現場照明
    狀況許可，午夜12至1 時許人車均少、五福四路沿線路旁有
    紅磚人行道之客觀狀況下，異議人及甲○○亦確即停車受檢
    ，並有隨身攜帶駕照等證件，足以辨別駕駛人姓名、年籍等
    身分資料，是以並無「當場不能或不宜」攔截製單舉發之情
    形，則執勤警員竟將異議人帶回警所始為開單舉發，如此，
    顯不符合法定「當場舉發原則」。何況本件係員警未在現場
    開單舉發，異議人係配合員警要求回警所始為拒簽，並無不
    服指揮稽查而逃逸，即無得逕行舉發之情形甚明。是證人李
    水新之證述，顯與現場實際狀況及積極證據不相符合，尚難
    僅因其有瑕疵之證述，而遽為不利異議人之認定。
  (三)又原處分機關並無提供舉發機關於上開違規地點（五福四路
    、莒光街口）裝設固定式科學儀器以取得證據之資料，且無
    舉發員警於警車配置非固定式科學儀器以取得證據之資料，
    亦無就異議人闖紅燈違規行為拍照存證之資料供參。從而，
    尚無從證明異議人係出於故意或過失而有上開違規行為，則
    原處分機關所為裁罰，即無可維持。本件聲明異議，為有理
    由，依法應將原處分撤銷，而為異議人不罰之諭知。
據上論結，應依道路交通管理處罰條例第87條第2 項、道路交通
案件處理辦法第20條前段，裁定如主文。
中    華    民    國    98    年    4     月    24    日
                  交通法庭    法  官  李昆南
以上正本證明與原本無異。
如不服本裁定應於送達後5日內向本院提出抗告狀。
中    華    民    國    98    年    4     月    24    日
                              書記官  黃美玲


司法院資訊處製作；財團法人民間司法改革基金會備份。
